【裁判字號】    98,審易,2049
【裁判日期】    981117
【裁判案由】    偽造文書
【裁判全文】
臺灣士林地方法院刑事判決            98年度審易字第2049號
公  訴  人  臺灣士林地方法院檢察署檢察官
被      告  甲○○
                    （另案於臺灣臺北監獄士林分監執行中）
上列被告因偽造文書案件，經檢察官提起公訴（98年度偵字第11
010 號），被告於準備程序中就被訴事實為有罪之陳述，本院合
議庭裁定改由受命法官獨任改依簡式審判程序審理，並判決如下
：
    主  文
甲○○共同偽造公印文，累犯，處有期徒刑玖月。扣案偽造之「
乙○○」名義之國民身分證壹張沒收。
    事  實
一、甲○○曾有麻藥、恐嚇、傷害、偽造有價證券、贓物、毒品
    等前科，其中因毒品案件，經本院以94年度訴字第718 號判
    決處有期徒刑9 月確定，又因贓物、毀損、違背安全駕駛、
    妨害公務、恐嚇、麻藥、竊盜、傷害、偽造文書、重傷害、
    傷害等案件，分別經本院以94年度湖簡字第49號、94年度簡
    字第56號、85年度易字第2251號、88年度易字第808 號、88
    年度易字第122 號判決各處有期徒刑5 月、3 月、3 月、3
    月、1 年、6 月、4 月、5 月、10月確定、本院以87年度訴
    字第9 號、86年度易字第3264號判決各處有期徒刑3 年6 月
    、10月，均提起上訴後，經臺灣高等法院分別以88年度上訴
    字第2325號、87年度上易字第3050號判決駁回上訴確定，上
    開數罪嗣經減刑（重傷害罪除外）並合併或接續執行，於民
    國97年2 月7 日縮刑期滿執行完畢。詎甲○○猶不知悔改，
    因其知遭司法單位通緝，意圖供冒用身分使用躲避警方查緝
    ，乃於98年5 月間某日，在基隆市七堵區某電玩店內，與真
    實姓名年籍不詳綽號「阿猴」之成年男子，共同基於偽造印
    有「內政部印」公印文之國民身分證犯意聯絡，約定甲○○
    支付新臺幣（下同）4 萬元予「阿猴」，由「阿猴」負責偽
    造，而「阿猴」先以內附照相功能之行動電話拍攝甲○○照
    片一張，再於不詳時、地偽造印有「內政部印」公印文之「
    乙○○」名義國民身分證1 張，並將甲○○照片黏貼其上，
    1 個月後，「阿猴」將該偽造之國民身分證在上開電玩店內
    交付予甲○○以備使用。甲○○取得上開偽造之國民身分證
    後，於98年7 月19日，至臺北縣汐止市鄉○路○ 段169 號汐
    鄉汽車旅館投宿時，持該偽造之國民身分證交付櫃臺人員登
    記投宿，使不知情之櫃臺人員將「乙○○」年籍填載於旅客
    住宿登記名冊上而行使之，致生損害我國內政部關於國民身
    分之管理、乙○○及汐鄉汽車旅館。嗣警於同年8 月3 日下
    午8 時30分許，在上址為警臨檢查獲，並扣得甲○○所有上
    開偽造之國民身分證1 張。
二、案經臺北縣政府警察局汐止分局報告臺灣士林地方法院檢察
    署檢察官偵查起訴。
    理  由
一、上開犯罪事實，業據被告甲○○於警詢、檢察官偵查、本院
    準備程序及審理中坦承不諱，並有上開偽造之「乙○○」名
    義國民身分證1 張扣案可憑，該國民身分證經送內政部戶政
    司鑑定，其結果因證上照片與戶役政系統檔存照片資料不符
    ，且防偽辨識設計亦不相符，認係偽造，有內政部戶政司98
    年9 月23日內戶司字第0980169183號函1 份附卷可憑，復有
    汐鄉汽車旅館旅客住宿登記名冊影本1 份在卷可憑，應甚明
    確，被告之犯行堪予認定。
二、按國民身分證為特許證之一種，而刑法所謂公印，係指公署
    或公務員職務上所使用之印信而言；又所謂公印或公印文，
    係專指表示公署或公務員資格之印信而言，即俗稱大印與小
    官章及其印文（最高法院22年上字第1904號、69年台上字第
    693 號判例意旨參照），是國民身分證上「內政部印」之印
    文，核屬刑法第218 條第1 項所稱之公印文甚明。又偽造公
    印文，刑法第218 條既有獨立處罰之規定，且較刑法第212
    條之處罰為重，則於偽造刑法第212 條之特種文書同時偽造
    公印文者，即難置刑法第218 條處刑較重之罪於不問（司法
    院大法官會議釋字第82號解釋意旨參照）。核被告甲○○所
    為，係犯刑法第218 條第1 項偽造公印文罪、戶籍法第75條
    第2 項、第1 項行使偽造之國民身分證罪。按戶籍法第75條
    於97年5 月28日修正公布，該條第1 項、第2 項規定「意圖
    供冒用身分使用，而偽造、變造國民身分證，足以生損害於
    公眾或他人者，處5 年以下有期徒刑、拘役或科或併科新臺
    幣50萬元以下罰金。行使前項偽造、變造之國民身分證亦同
    」。該法條係針對國民身分證之偽造、變造犯行予以明文規
    定，相較於刑法第212 條係針對所有一般特種文書之偽造、
    變造犯行，乃特別法與普通法關係，則戶籍法第75條第1 項
    、第2 項規定，與刑法第216 條、第212 條乃法規競合，應
    擇特別法即戶籍法第75條第1 項、第2 項適用。被告共同以
    一行為偽造上開國民身分證，同時觸犯刑法第218 條第1 項
    偽造公印文罪及戶籍法第75條第1 項偽造國民身分證罪，為
    想像競合犯，又因行使國民身分證與偽造國民身分證有吸收
    關係，自依較重之偽造公印文罪處斷。又被告與「阿猴」之
    成年男子間，就上開犯行，有犯意聯絡與行為分擔，均為共
    同正犯。公訴人於本院準備程序中已變更起訴法條如上，本
    院認在社會事實同一之情況下，爰不再變更起訴法條。再被
    告有事實欄所載前科執行情形，此有臺灣高等法院被告前案
    紀錄表1 份在卷可憑，其於前案有期徒刑執行完畢後5 年內
    ，故意再犯有期徒刑以上之本罪，為累犯，應依法加重其刑
    。爰審酌被告曾有多次犯罪前科，因其知遭司法單位通緝，
    意圖供冒用身分使用躲避警方查緝，乃偽造他人之國民身分
    證進而行使，致生損害我國內政部關於國民身分之管理、乙
    ○○及汐鄉汽車旅館，惟其犯後已坦承犯行，態度尚屬良好
    等一切情狀，量處如主文所示之刑，以資懲儆。至扣得偽造
    「乙○○」名義之國民身分證1 張為被告所有供本件犯罪所
    用及所得之物，此為被告於本院審理中供承不諱，乃依法宣
    告沒收，而其上偽造之公印文及被告所有照片一張則因該國
    民身分證之沒收，失所附麗，即不再宣告沒收。
據上論斷，應依刑事訴訟法第273 條之1 第1 項、第299 條第1
項前段，戶籍法第75條第1 項、第2 項，刑法第11條前段、第28
條、第218 條第1 項、第55條、第47條第1 項、第38條第1 項第
2 款、第3 款，判決如主文。
本案經檢察官吳昭瑩到庭執行職務
中    華    民    國    98    年    11    月    17    日
                  刑事第一庭法  官  雷雯華
以上正本證明與原本無異。
如不服本判決應於收受判決後10日內向本院提出上訴書狀，並應
應敘述具體理由。其未敘述上訴理由者，應於上訴期間屆滿後20
日內向本院補提理由書(均須按他造當事人之人數附繕本)「切勿
逕送上級法院」。
                            書記官  陳麗津
中    華    民    國    98    年    11    月    17    日
附錄本案論罪科刑法條全文：
戶籍法第75條
意圖供冒用身分使用，而偽造、變造國民身分證，足以生損害於
公眾或他人者，處5 年以下有期徒刑、拘役或科或併科新臺幣50
萬元以下罰金。
行使前項偽造、變造之國民身分證者，亦同。
將國民身分證交付他人，以供冒名使用，或冒用身分而使用他人
交付或遺失之國民身分證，足以生損害於公眾或他人者，處3 年
以下有期徒刑、拘役或科或併科新臺幣30萬元以下罰金。
刑法第218條
偽造公印或公印文者，處5 年以下有期徒刑。
盜用公印或公印文足以生損害於公眾或他人者，亦同。


司法院資訊處製作；財團法人民間司法改革基金會備份。
